【裁判字號】    89,台上,2024
【裁判日期】    890420
【裁判案由】    過失致人於死
【裁判全文】
最高法院刑事判決                              八十九年度台上字第二○二四號
    上  訴  人  甲○○
右上訴人因過失致人於死案件，不服台灣高等法院台中分院中華民國八十七年二月二
十四日第二審更審判決（八十六年度交上更(二)字第二六一號，起訴案號：台灣彰化地
方法院檢察署八十二年度偵字第七九二九、八一二五號），提起上訴，本院判決如左
：
    主  文
原判決撤銷，發回台灣高等法院台中分院。
    理  由
本件原判決認定上訴人甲○○於民國八十二年五月十四日晚上十時十分許，駕駛00
0－0000號自用小客車，沿彰化縣和美鎮道○路，由伸港往彰化方向行駛，途經
彰化縣和美鎮道○路與鹿和路口時，應注意車前狀況，隨時採取必要之安全措施，且
不得超速行駛，而當時天候晴天，夜間有照明，柏油路面乾燥，路況無缺陷，無障礙
物，視距良好，有行車管制號誌，並無不能注意之情事，竟疏未注意，以時速八十公
里以上之快速超速行駛，適有被害人王陳貼騎乘ＴＲＧ一五一三號機車，沿鹿和路由
鹿港往和美方向行駛，經過該路口時，上訴人避煞不及，撞及被害人所騎之機車，致
人車倒地，受有頭部外傷，顱內出血而當場傷重死亡，上訴人肇事後隨即棄車逃逸等
情。因而維持第一審論處上訴人因過失致人於死罪刑之判決，駁回上訴人在第二審之
上訴，固非無見。
惟查：(一)、上訴人既始終否認駕駛該000－0000號自用小客車肇事，而檢察官
於八十二年五月二十五日訊問後，曾命警方採取車上及上訴人指紋比對，並經書記官
記明於筆錄（見八十二年度相字第四四三號卷第六○頁、六十三頁），究竟當時係命
警方何單位採取指紋比對﹖警方採取指紋比對之結果如何﹖如果警方受命而未採指紋
比對，其原因為何﹖此項攸關上訴人有無駕駛該車肇事之重要證據，原審未深入函請
主辦之警察機關查明，僅以警員黃椿榮之陳述，警方未採取指紋即謂無從就車上所採
指紋與上訴人之指紋進行比對，仍有未盡調查證據職責之違誤。(二)、肇事車上既遺留
有錄影帶三捲、長褲、白色襯衫及白色外套及李慶煙之駕駛執照等證物，何以僅存李
慶煙之駕駛執照，其餘證物未隨案移送﹖而原判決理由既引述承辦警員證稱：「事後
我有去查錄影帶出租店，找不出租該錄影帶的人」等語，則警員已找到錄影帶出租店
，即能查明該店負責人姓名，而傳其到庭指認上訴人或其弟張世輝是否為錄影帶之承
租人，以為認定其兄弟是否為駕駛該車肇事者之參考，原審未深入調查，即謂無法從
錄影帶上找出出租人，原因何在﹖(三)、原判決雖引述警員黃椿榮證稱：「事發當天就
有到派出所（指上訴人之母親），並且說甲○○在用車子」，及「他（指上訴人之母
親）有去派出所，他說此事不關張世輝，車子是甲○○在使用」等語，為認定上訴人
有駕駛該車肇事之論據。然上訴人之母親為何﹖是否確有到派出所如此說詞﹖為何卷
內無上訴人母親之筆錄﹖當時警方是否以電話通知上訴人前往派出所接受調查被拒之
情形﹖有無參考資料﹖凡此與認定事實有關之事項，均未完全明瞭，原審未切實深入
查證說明，即行判決，尚嫌速斷，不足以招折服，自屬可議。上訴意旨指摘原判決不
當，非全無理由，應認仍有撤銷發回更審之原因。又本件雖屬不得上訴於第三審法院
之案件，但於修正刑事訴訟法施行前原得上訴於第三審法院，且已繫屬於法院，依刑
事訴訟法施行法第五條第一項規定，仍應依施行前之法定程序終結之，附此明。
據上論結，應依刑事訴訟法第三百九十七條、第四百零一條，判決如主文。
中      華      民      國    八十九    年      四      月     二十     日
                              最高法院刑事第十一庭
                                  審判長法官  莊  登  照
                                        法官  洪  明  輝
                                        法官  張  淳  淙
                                        法官  林  永  茂
                                        法官  蕭  仰  歸
      右正本證明與原本無異
                                              書  記  官
中      華      民      國    八十九    年      四      月    二十七    日


司法院資訊處製作；財團法人民間司法改革基金會備份。
